【裁判字號】    89,上易,1954
【裁判日期】    891227
【裁判案由】    詐欺
【裁判全文】
臺灣高等法院高雄分院刑事判決                  八十九年度上易字第一九五四號
    上  訴  人
    即自 訴 人  丙○○
    被      告  甲○○
    被      告  乙○○
    選任辯護人  康進益  律師
                王國論
右上訴人因被告詐欺案件，不服臺灣高雄地方法院八十九年度自字第二五六號中華民
國八十九年十月五日第一審判決，提起上訴，本院判決如左：
      主  文
上訴駁回。
      理  由
一、自訴意旨略以：被告甲○○、乙○○係夫妻，明知經濟拮拒，竟共同意圖為自己
    不法之所有，並基於概括之犯意，於民國八十八年十二月下旬在台南縣永康市○○○街四一號自訴人住處向自訴人誆稱其開設巨偉有限公司（下稱「巨偉公司」
    ），欲購買木材料需用現款為由向自訴人詐借新台幣（下同）三百萬元，自訴人
    因與被告係親戚（按自訴人與乙○○係表兄妹）不疑有詐，誤信為真，而陸續將
    款項於八十八年十二月二十四日交付四十萬元；十二月二十七日交付十萬元；十
    二月二十九日交付新竹郵局一百四十萬元之支票一紙經被告乙○○交換轉入其在
    第一商業銀行楠梓分行000--00--000000帳戶內；十二月三十日交付
    二十萬元；八十九年一月五日交付九十萬元，由被告甲○○於八十八年十二月二
    十七日簽面額參佰萬元、八十九年十二月二十七日到期之本票一紙交付自訴人以
    資取信。復於八十九年二月三日又基於同一犯意在自訴人住處向自訴人佯稱其經
    營之巨偉公司欲再添購木材料需用現金為由再向自訴人詐借三百二十萬元，使自
    訴人誤信為真，而將款項陸續於八十九年二月三日交付五十五萬元；二月八日交
    付十五萬元；二月十六日交付五十萬元；二月十九日交付三十五萬元；二月二十
    三日交付四十萬元；二月二十五日交付三十萬元；三月一日交付三十五萬元；三
    月二日交付二十萬元；三月三日交付四十萬元；由被告甲○○於八十九年三月一
    日簽開面額參百貳拾萬元、九十年三月一日到期之本票一紙交付自訴人以資取信
    。詎料，八十九年三月四日自訴人前往巨偉公司探視，竟未見到有被告所稱購置
    六百多萬元之木材料，頓覺有異，經向被告二人質問，均無話以對，自訴人始知
    受騙。被告二人知曉其詐騙行為已被識破，為緩和自訴人之追究，乃於八十九年
    三月八日表示同意就所詐借之三百萬元部分，於八十九年三月十五日先償還現金
    壹百萬元，其餘二百萬元由三月份起將所收貨款償還，惟屆至八十九年三月十五
    日自訴人至被告工廠時，被告二人竟避不見面，分文未償還，因認被告二人共犯
    刑法第三百三十九條第一項詐欺取財之罪嫌。
二、按犯罪事實應依證據認定之，無證據不得推定其犯罪事實；又不能證明被告犯罪
    者，應諭知無罪之判決，刑事訴訟法第一百五十四條、第三百零一條第一項定有
    明文。又刑法第三百三十九條第一項詐欺罪之成立，以意圖為自己或第三人不法
    所有，以詐術使人將本人或第三人之物交付為要件；所謂以詐術使人交付，必須
    被詐欺人因其詐術而陷於錯誤，若其所用方法，不能認為詐術亦不致使人陷於錯
    誤，即不構成犯罪，最高法院四十六年臺上字第二六０號著有判例。
三、自訴人認被告二人涉犯詐欺罪嫌，無非係以被告甲○○、乙○○前後向其借款六
    百二十萬元開設木材行，嗣因發現被告等未購入木材，經屢次催討，被告二人均
    藉詞拖延，圖賴不還等情為其論據。訊據被告等固不否認曾向自訴人收受三百萬
    元等情，惟堅決否認有何詐欺取財犯行，辯稱：渠等確有開設木材行，並購入木
    材販售，且木材行是與自訴人合夥經營，自訴人交付之三百萬元，即是自訴人合
    夥之出資，嗣後自訴人亦有自行向木材行客戶收取貨款，被告二人並無自訴人所
    指之詐欺取財犯行等語。
四、自訴人固以被告二人於八十八年十二月下旬，在台南縣永康市○○○街四一號自
    訴人住處，誆稱其開設巨偉公司欲購買木材需用現款而向其借貸三百萬元，復於
    八十九年二日三日又於上址以同一事由再向自訴人借貸三百二十萬元等語，經查
    ：
（一）被告二人確有在高雄縣旗山鎮○○○路一百八十號開設巨偉公司，並進行木材
      買賣，此有公司名片、木材買賣估價單數紙及房屋承租契約書在卷可稽，此外
      復有巨偉公司客戶楊金明、吳明鴻、丁文令、葉聰哲、蘇瑞章到庭證述確有與
      巨偉公司為木材買賣之生意往來等語（原審八十九年八月十一日、同年九月一
      日及同年月二十九日之審判筆錄），是以，被告二人確有開設巨偉公司從事木
      材買賣，並有購入木材以轉售他人等情，尚難認被告二人有施以任何詐術而向
      自訴人借款。
（二）被告二人復主張自訴人與被告等係屬合夥關係共同開設巨偉公司，並於公司開
      幕時亦有一同宴請客人等情，此亦據巨偉公司客戶楊金明證述：「．．．丙○○與甲○○第一次二人一齊去我那裡，二人都有說他們為合夥關係」等語，復
      有證人即巨偉公司客戶丁文令亦證稱：「．．因為一開始就是丙○○、甲○○
      一齊去找我洽談的。且他們二人開公司時我還有去丁他們請客．．」、「丙○○叫我要去給他們請，他說他們公司要開幕，且我也有送花籃去祝賀」乙節，
      並提出丙○○所交付以巨偉公司為抬頭具名為丙○○之名片一紙，另證人亦為
      巨偉公司客戶蘇瑞章亦到庭證述自訴人曾與其洽談巨偉公司生意上業務等情，
      此外復有自訴人投保國寶人壽時，亦有表明其從事公司名稱為巨偉公司，而自
      訴人亦不否認確有投保一事，並從自訴人於高新銀行旗山分行所開設之帳戶聯
      絡電絡亦與上開名片巨偉公司所載之電話一致，此亦有國寶人壽保險要保書及
      丙○○高新銀行旗山分行開戶印鑑卡影本各一紙在卷足憑，另從卷附被告二人
      事後經自訴人追償後所出具之切結書第二段，載明「由今巨偉公司一切開支、
      員工薪資、進貨貨款及許圳雄先生以前或以後所開支付之支票由甲○○負責，
      一切與丙○○無關」等語觀之，衡諸常情，若自訴人與巨偉公司業務無關，何
      以多此一舉在切結書上特別載明今後公司開支、員工薪資、進貨貨款一切與自
      訴人無關？且自訴人亦不否認確有收受上開切結書。
（三）準此，自訴人就巨偉公司業務經營應與被告二人有合夥關係，是自訴人縱確有
      交付六百二十萬元予被告二人，仍難謂被告二人係施以詐術而使自訴人交付款
      項。是本件被告並無施用任何詐術，使自訴人陷於錯誤而借予金錢，則本件實
      係民事糾葛，自應循民事程序解決，從而被告所為實與刑法詐欺取財罪之犯罪
      構成要件有間，自不得遽以該罪相繩。此外，復查無其他積極證據足認被告有
      何詐欺犯行，其犯罪尚屬不能證明。
五、原審因而諭知被告無罪，認事用法均無不合，自訴人請求上訴，認被告確有詐欺
    犯行，指摘原判決不當，為無理由，應予駁回。
六、自訴人經合法傳喚，無正當理由不到庭，爰不待其陳述逕行判決。
據上論結，應依刑事訴訟法第三百六十八條、第三百六十四條、第三百三十一條第一
項，判決如主文。
中    華    民    國     八十九     年      十二      月      二十七    日
                              臺灣高等法院高雄分院刑事第三庭
                                  審判長法官  莊秋桃
                                        法官  謝宏宗
                                        法官  魏式璧
右正本證明與原本無異。
不得上訴。
                                      書記官  楊茱宜
中    華    民    國     八十九     年      十二      月      二十九    日
                                                                        Ｑ


司法院資訊處製作；財團法人民間司法改革基金會備份。
